臺灣高等法院高雄分院刑事判決　　　　 100年度上訴字第62號
上　訴　人　臺灣高雄地方法院檢察署檢察官
被　　　告　蘇慧娟
上列上訴人因被告毒品危害防制條例案件，不服臺灣高雄地方法
院99年度審訴字第3889號中華民國99年12月10日第一審判決（起
訴案號：臺灣高雄地方法院檢察署99年度毒偵字第5892號），提
起上訴，本院判決如下：
     主  文
上訴駁回。
     理  由
一、按不服地方法院之第一審判決而上訴者，須提出上訴書狀，
    並應敘述具體理由，上訴書狀未敘述上訴理由者，應於上訴
    期間屆滿後20日內補提理由書於原審法院。逾期未補提者，
    原審法院應定期間先命補正。但上訴書狀已敘述理由，惟所
    敘述者非屬具體理由，則屬不符上訴之法定程式，由第二審
    法院以其上訴不合法律上程式，判決駁回，不生定期命補正
    之問題，刑事訴訟法第350 條第1 項、第361 條、第362 條
    、第367 條定有明文。
二、按上開所稱具體理由，係指須就不服之判決為具體之指摘而
    言，如僅泛稱原判決認事用法不當或採證違法、判決不公等
    ，均非具體理由（法院辦理刑事訴訟案件應行注意事項第16
    2 點參照）；復按所謂具體理由，必係依據卷內既有訴訟資
    料或提出新事證，指摘或表明第一審判決有何採證認事、用
    法或量刑等足以影響判決本旨之不當或違法，而構成應予撤
    銷之具體事由，始克當之（例如：依憑證據法則具體指出所
    採證據何以不具證據能力，或依憑卷證資料，明確指出所為
    證據證明力之判斷如何違背經驗、論理法則）；倘僅泛言原
    判決認定事實錯誤、違背法令、量刑失之過重或輕縱，而未
    依上揭意旨指出具體事由，或形式上雖已指出具體事由，然
    該事由縱使屬實，亦不足以認為原判決有何不當或違法者（
    例如：對不具有調查必要性之證據，法院未依聲請調查亦未
    說明理由，或援用證據不當，但除去該證據仍應為同一事實
    之認定），皆難謂係具體理由，俾與第二審上訴制度旨在請
    求第二審法院撤銷、變更第一審不當或違法之判決，以實現
    個案救濟之立法目的相契合，並節制濫行上訴」（最高法院
    97年度台上字第892 號判決意旨參照）。是如上訴理由書狀
    並未依據卷內訴訟資料，具體指摘原判決認事用法有何違法
    或不當之情形，即屬上訴未敘述具體理由。
三、被告蘇慧娟因犯毒品危害防制條例第10條第1 項之施用第一
    級毒品罪，經原審判處有期徒刑6 月，如易科罰金，以新台
    幣（下同）1 千元折算1 日在案。嗣經原審公訴人於99年12
    月28日提起上訴，上訴書所載之上訴理由略以：「被告甫於
    98 年3月11日經觀察勒戒執行完畢，於釋放後1 年餘即已犯
    本件犯行，足見被告未能斷絕毒品之惡習，其自制力顯然不
    足。況初犯施用毒品案件，經觀察勒戒而有繼續施用毒品傾
    向者，其強制戒治期間為6 月以上，加計其觀察勒戒之期間
    必逾6 月，本件被告係屬再犯，其情節重於初犯，而原審僅
    判處本罪之最低法定本刑6 月，且可易科罰金，實嫌過輕，
    且以被告正值壯年，仍有必要量處不得易科罰金之刑度，有
    助於被告堅定杜絕毒品之意念」等語。
四、按關於刑之量定，係實體法上賦予法院得為自由裁量之事項
    ，倘其未有逾越法律所規定之範圍，或濫用其權限，即不得
    任意指摘為違法（最高法院75年台上字第7033號判例要旨足
    參）。原判決審酌被告蘇慧娟歷經觀察勒戒，然仍未戒除毒
    癮，顯見其意志不堅，惟念其施用毒品之行為，究屬戕害自
    己身心，尚未危害他人，且於審理中已坦承犯行，犯罪後態
    度良好等一切情狀，爰量處如上所示之刑，併諭知以1 千元
    折算1 日為其易科罰金之折算標準。經核尚屬允當，於法並
    無不合。
五、原審公訴人上訴意旨形式上雖陳上情，然按量刑之輕重，係
    屬事實審法院得依職權自由裁量之事項，苟已斟酌刑法第57
    條各款所列情狀，而未逾越法定刑度，不得遽指為違法（最
    高法院85年度台上字第2699號判決要旨參照）。本件上訴意
    旨雖陳「毒品案件經觀察勒戒而有繼續施用毒品傾向者，其
    強制戒治期間為6 月以上，加計其觀察勒戒之期間必逾6 月
    ，本件被告係屬再犯，其情節重於初犯」等語，但被告並無
    曾受強制戒治之情形，自難以此強制戒治及觀察勒戒期間之
    總和，而與被告所受刑事處罰之刑度相較，則上訴意旨執此
    作為指摘原審量刑過輕之理由，自屬無據；又科刑時應以行
    為人之責任為基礎，並審酌一切情狀，尤應注意下列事項，
    為科刑輕重之標準：「一、犯罪之動機、目的。二、犯罪時
    所受之刺激。三、犯罪之手段。四、犯罪行為人之生活狀況
    。五、犯罪行為人之品行。六、犯罪行為人之智識程度。七
    、犯罪行為人與被害人之關係。八、犯罪行為人違反義務之
    程度。九、犯罪所生之危險或損害。十、犯罪後之態度。」
    刑法第57條定有明文。經查本件量刑部分，原判決業已審及
    被告施用毒品之行為，究屬戕害自己身心，尚未危害他人（
    犯罪之動機、目的、犯罪之手段、犯罪所生之危險或損害等
    ），審理中已坦承犯行（犯罪後之態度）等情，自屬已就刑
    法第57條所列多款情狀審酌，核無有何違反比例及平等原則
    之情。
六、綜上所述，本件難認原判決關於被告量刑之自由裁量行使，
    有何未合乎法律之目的，違背內部性界限，而屬權利濫用之
    違法，或違反比例原則、平等原則、公平正義等法則，原判
    決量刑所為論斷，核無違法之情形存在（最高法院98年度台
    上字第1210號判決要旨足參）。原審公訴人亦未於上訴期間
    屆滿後之20日內（原審公訴人於99年12月22日收受原審判決
    ，見原審卷第32頁），再補提其他上訴具體理由，則本件上
    訴理由形式上雖陳上情，然與刑事訴訟法第361 條第2 項所
    稱「具體理由」仍非相當，依上開說明，足認本件上訴違背
    法律上之程式，爰不經言詞辯論，逕行判決駁回本件上訴。
據上論斷，應依刑事訴訟法第367 條前段、第372 條，判決如主
文。
中    華    民    國  100     年    3     月    15    日
              刑事第三庭    審判長法  官  莊崑山
                                  法  官  唐照明
                                  法  官  張意聰
以上正本證明與原本無異。
如不服本判決應於收受本判決後10日內向本院提出上訴書狀，其
未敘述上訴理由者，並得於提起上訴後10日內向本院補提理由書
狀（均須按他造當事人之人數附繕本）「切勿逕送上級法院」。
中    華    民    國   100    年    3     月    16    日
                                  書記官  王秋淑